【裁判字號】    89,簡上,100
【裁判日期】    900420
【裁判案由】    詐欺
【裁判全文】
臺灣板橋地方法院刑事判決             八十九年度簡上字第一號
    上  訴  人
    即  被  告  丁○○
    選任辯護人  林衍鋒
                羅惠民
右上訴人因詐欺案件，不服本院板橋簡易庭八十八年度板簡字第一一五二號中華民國
八十九年二月二十三日所為第一審簡易判決（聲請簡易判處刑案號：八十八年度偵字
第一四九九一號），提起上訴，本院管轄第二審之合議庭判決如左：
    主  文
原判決撤銷。
丁○○連續意圖為自己不法之所有，以詐術得財產上不法之利益，處罰金肆仟元，如
易服勞役，以參佰元折算壹日。緩刑貳年。
    事  實
一、丁○○自民國八十七年十二月底任職於盤佑建設股份有限公司（址設臺北縣板橋
    市○○路四三號二樓，負責人為丙○○，以下簡稱盤佑公司）協理，擔任建築設
    計之職務，其任職期間曾經該公司授權利用盤佑公司向中華電信股份有限公司（
    以下簡稱中華電信公司）申請租用之網際網路撥接帳號：ＨＮ00000000
    號，以利用該撥接帳號及公司市○○○○路撥接至中華電信公司網際網路伺服器
    ，再藉由該伺服器連結至其他網站之方式，搜尋（Ｓｅａｒｃｈ）、瀏覽、下載
    （Ｄｏｗｎｌｏａｄ）或傳送（Ｍａｉｌ）公司所需之資料。詎其自八十八年二
    月間自盤佑公司離職後，於八十八年二、三月間，竟意圖為自己不法之利益，並
    基於概括犯意，連續在其臺北市○○街五十九巷二十七號五樓住處，以其家用電
    話（０二）二八三三─二五五九號使用盤佑公司所申請之該撥接帳號而上網、瀏
    覽，而獲取不法利益新臺幣（下同）五百六十二元八角。嗣於八十八年四月間，
    盤佑公司會計小姐甲○○發覺該公司網路撥接費用有異常之情形，向交通部電信
    總局電信警察隊查詢後，始循線查知上情。
二、案經交通部電信總局函送臺灣板橋地方法院檢察署檢察官偵查起訴。
    理  由
一、訊據上訴人即被告丁○○矢口否認有何詐欺得利犯行，辯稱：伊原係盤佑公司協
    理，於八十八年二月間離職後即與負責人丙○○約定以論件計酬方式繼續受僱，
    負責人丙○○亦同意伊繼續使用公司網路，以便為公司查詢資料，此亦可由公司
    預先剋扣伊三個月之勞保、健保費用，可知伊並未正式離職，故伊使用公司之網
    際網路帳號乃經由公司同意授權，並無盜用之不法意圖云云，上訴人之選任辯護
    人則為其辯護稱：本件盤佑公司之所以向電信警察隊誑稱該公司網際網路帳號遭
    人盜用乙事，乃因盤佑公司與案外人許晉嘉建築師於八十八年三月間發生建築師
    設計費用爭訟，於該訴訟中許晉嘉建築師曾委請被告出庭作證，該案之被告即盤
    佑公司負責人丙○○即表示希望被告不要出庭作證，以免為其不利之證言，為牽
    制被告出庭應訊，乃於八十八年五月間，由該公司職員甲○○前往電信警察隊報
    案盤佑公司之網際網路帳號遭人盜用，實則渠等均知被告使用該帳號係經由公司
    授權，此節亦可由該案盤佑公司之訴訟代理人蔡明律師告知原告之訴訟代理人
    蘇清文律師暗諭「不要再追究該案，否則要丁○○好看」等情可見一斑，顯見本
    件純係盤佑公司挾怨報復云云。惟查，右揭事實，迭據盤佑公司負責人丙○○於
    偵審中指訴甚詳，並有盤佑公司八十八年三月份、四月份撥接通信費用帳單各乙
    紙、中華電信北區電信分公司國內長途通話明細清單一紙、Hinet Communicatio
    n Data二紙、通聯紀錄五紙附卷可證。其次，對於本件被告所稱於離職後，因與
    公司協議以論件計酬之方式繼續受僱，因而持續使用該帳號乙事，業據盤佑公司
    負責人丙○○於本院審理中否認此節，證稱：被告離職後，雖有提及以論件計酬
    之方式繼續服務，惟並沒有成交等語（參見本院八十九年七月十七日訊問筆錄）
    ，核與被告於審理中所供：離職後並無取得酬勞等語，相互對照以觀，顯見雙方
    雖有談論被告可以論件計酬之方式計價，惟實際上被告並未正式完成盤佑公司所
    交辦之事項，始有被告所謂未曾領取公司報酬之說，否則苟如被告所述雙方已議
    定論件計酬，而被告亦依約上網為公司查詢資料，何以公司未曾支付任何報酬予
    被告？因之告訴人丙○○所稱並無成交論件計酬等語，應為實情，堪以採信。因
    此對於被告所稱因以論件計酬方式而經公司授權使用該網際網路帳號乙詞，非無
    疑問。再者，被告對於離職後改以論件計酬方式，使用上開撥接帳號是否經由盤
    佑公司同意乙節，其於偵查中初供稱：「他們沒有明白表示可以或不可以」等語
    （參見偵查卷第二十三頁），嗣於本院審理中則改稱：「使用上開撥接帳號均經
    公司同意使用」云云，顯然對於公司是否同意乙事，前後所供不一，則其所供是
    否屬實，亦啟人疑竇。又被告雖辯以：因盤佑公司與案外人許晉嘉建築師之訴訟
    案件，被告未如告訴人期望而出庭做證，致使盤佑公司挾怨報復云云，惟本件查
    獲經過係盤佑公司會計小姐於八十八年四月間收受中華電信公司繳費通知發覺該
    公司之撥接通話費用異常，始於八十八年五月十三日前往電信警察局報案等情，
    業據證人盤佑公司會計甲○○於警訊及本院審理中到庭證述屬實，且其同時供述
    ：該公司所有之撥接帳號平時由員工戊○○及被告二人在使用等語，衡情苟如被
    告所述，其係遭盤佑公司挾陷報復云云，則盤佑公司於報案時，大可直指盜用該
    電話之人即為被告，何以如此轉折，供述該公司使用撥接電話之人員除被告外，
    尚有其他員工？另據證人電信警察隊警員乙○○於本院審理中亦證述：「盤佑公
    司在五月十三日來報案，稱他們的撥接帳號費用太高，問他們平時由何人使用，
    說是上訴人及戊○○使用，經我們調資料查到有四十三通是丁○○使用，通知他
    來調查時，他說已離職，有承認使用，也願意賠償，所以移送偵查」等語（參見
    本院八十八年八月二十五日訊問筆錄），衡情苟被告使用該網路帳號業經公司同
    意，則其何以表示願意「賠償」公司通信費用？況經本院質之被告傳回公司之資
    料何人收受乙節，其答稱：並不知道等語，是被告既謂其使用公司網際網路撥接
    帳號之目的乃為公司查詢資料，則於使用該帳號後，自應與公司人員確認其所傳
    回之資料業經公司收受，詎其竟未為此舉，反稱不知何人收受，則其所辯使用該
    帳號係經由公司同意云云，顯難令人置信，其前開所辯，應係卸責之詞，尚不足
    採信。至被告之辯護人雖為其辯護稱：另案盤佑公司於八十八年五月二十日所提
    出之辯護意旨狀中已載明：「丁○○知悉被告公司之電腦網路密碼，其離職後，
    陸續與原告盜用被告公司電腦網路之機密，迄至八十八年五月止，目前由電信警
    察隊偵辦中」，惟被告遲至八十八年五月二十五日始接受電信警察隊之訊問，顯
    見告訴人於警訊時即知該帳號由公司授權被告使用，故而告訴人丙○○所稱於報
    案時並不知何人盜用，係電信警察查獲被告後才知係被告所使用乙詞，顯非實情
    云云，惟查盤佑公司於八十八年五月十三日向電信警察隊報案時已稱：該撥接帳
    號平時係由該公司員工戊○○及被告兩人在使用等語，則對於告訴人丙○○另案
    於辯護意旨狀中所載之內容，僅足認係告訴人之合理猜測，自難以告訴人於該案
    辯護意旨狀中指稱被告有盜用情事，遽認告訴人即有設詞誣陷之行為。另證人蘇
    清文律師雖到庭證稱：於八十八年五月二十五日開庭後，盤佑公司委任律師蔡律
    師曾將伊拉到一旁，叫伊將訴訟撤回，伊問為什麼要撤回，他稱因被告有盜用公
    司之網路帳路，公司可能在那幾天會提告訴，大家撤回比較好等語，惟迭據告訴
    人丙○○均一致指訴：公司沒有授權任何人使用網路等語，因之縱然告訴人於該
    案之委任律師為上開言詞，無非對於盤佑公司報案後查得結果事實之陳述，亦無
    從依該證言而得被告使用該網路帳號係經公司同意之推定，則其證言尚無從為有
    利於被告之認定。從而本件罪證明確，被告犯行堪以認定。
二、核被告丁○○所為，係犯刑法第三百三十九條第二項之詐欺得利罪。核被告先後
    多次數行為，時間緊接，所犯罪名相同，顯係出於概括之犯意為之，為連續犯，
    爰依刑法第五十六條之規定以一罪論，並加重其刑。原審以被告所犯罪證明確予
    以論科，固非無見，惟查被告係連續未經告訴人盤佑公司同意而使用其網路電話
    ，以詐取不法利益，為連續犯，已如前述，原審就此漏未論及，尚有未洽，自應
    由本院合議庭將原判決予以撤銷改判。爰審酌被告犯罪之動機、目的、手段、所
    得利益有限、犯罪後態度等一切情狀，量處如主文所示之刑，並諭知易服勞役之
    折算標準。又被告前未曾受有期徒刑以上刑之宣告，有臺灣高等法院檢察署刑案
    紀錄簡覆表乙份在卷足憑，其因一時失慮，偶罹刑典，本院認經此刑之宣告後，
    應知警惕而無再犯之虞，本院因認暫不執行其刑為當，予以宣告緩刑二年，用啟
    自新。
據上論斷，應依刑事訴訟法第四百五十五條之一第一項、第三項、第三百六十九條第
一項前段、第三百六十四條、第二百九十九條第一項前段，刑法第五十六條、第三百
三十九條第二項、第一項、第四十二條第二項、第七十四條第一款，罰金罰鍰提高標
準條例第一條前段、第二條，判決如主文。
本案經檢察官李嘉明到庭執行職務
中      華      民      國    九十      年      四      月     二十     日
                                    臺灣板橋地方法院刑事第六庭
                                        審判長法  官  張  谷  輔
                                              法  官  蔡  新  毅
                                              法  官  徐  蘭  萍
右正本證明與原本無異
不得上訴
                                              書記官  莊  川  億
中      華      民    國    九十      年      四      月     二十     日
附錄本案論罪科刑法條全文：
刑法第三百三十九條
意圖為自己或第三人不法之所有，以詐術使人將本人或第三人之物交付者，處五年以
下有期徒刑、拘役或科或併科一千元以下罰金。
以前項方法得財產上不法之利益或使第三人得之者亦同。
前二項之未遂犯罰之。


司法院資訊處製作；財團法人民間司法改革基金會備份。
